最　高　行　政　法　院　裁　定
　　　　　　　　　　　　　　　　　　 96年度裁字第01745號
上　訴　人　甲○○
被 上訴 人　臺北縣政府
代　表　人　乙○○
　　　　　　　　　　　　　送達代收人 蔡婉琦
上列當事人間因社會救助事件，上訴人對於中華民國95年8月24
日臺北高等行政法院95年度簡字第604號判決，提起上訴，本院
裁定如下：
　　主  文
上訴駁回。
上訴審訴訟費用由上訴人負擔。
　　理  由
一、按「對於適用簡易程序之裁判提起上訴或抗告，須經最高行
    政法院許可，且該許可以訴訟事件所涉及之法律見解具有原
    則性為限。」行政訴訟法第235條定有明文。所謂訴訟事件
    涉及之法律見解具有原則性，係指該事件所涉及之法律問題
    意義重大，而有加以闡釋之必要情形而言，如對於行政命令
    是否牴觸法律所為之判斷，或就同類事件所表示之法律見解
    與其他高等行政法院或本院所表示之見解互相牴觸，有由本
    院統一法律上見解或確認其見解之必要情形屬之。
二、緣上訴人係被照顧者薛蔡幼之女，前經被上訴人核定發給每
    月中低收入老人特別照顧津貼新臺幣（下同）5,000元。嗣
    被上訴人於民國（下同）94年6月8日及7月29日派員訪視結
    果，認上訴人有就業之事實，不符臺北縣政府發給中低收入
    老人特別照顧津貼作業要點第3點規定，以94年8月4日北府
    社老字第0940564180號函知自94年7月起停撥該項津貼。上
    訴人不服，提起訴願，經決定駁回後，遂提起本件行政訴訟
    。原審係以：查上訴人係被照顧者薛蔡幼之女，前經被上訴
    人核定發給每月中低收入老人特別照顧津貼5,000元，嗣被
    上訴人於94年6月8日15時許派員查察照顧情況，上訴人未在
    家，經詢問被照顧者薛蔡幼表示，上訴人每星期三及星期日
    都至臺北縣插花教室插花及畫圖，被上訴人復於94年7月29
    日上午9時派員訪視結果，上訴人未在家中，被照顧者薛蔡
    幼表示，上訴人接獲其姊的通知，接了1個臨時工，要到明
    天（7月30日）才會回家。被上訴人認上訴人顯有就業之事
    實，不符臺北縣政府發給中低收入老人特別照顧津貼作業要
    點第3點請領資格，以94年8月4日北府社老字第0940564180
    號函知自94年7月起停撥該項津貼，並無不合。另原審依職
    權傳問訪員蕭雅文，據蕭雅文結稱：（問：證人蕭雅文擔任
    何職務？）我是臺北縣盲人福利協進會社工人員。（問：提
    示原處分卷低收入老人特別照顧津貼通報表，是否為妳所作
    之訪視通報？）是的。（問：當時訪視之情形如何？）我們
    是受臺北縣政府委託，針對中低收入戶訪視督導，規定每3
    個月訪視1次，當時（94年7月29日上午9時30分許）只有薛
    蔡幼在家，她為老年人，眼盲，但身體狀況還好，神志清楚
    ，只是肢體稍不方便，對於所問的問題都能了解意思，並作
    清楚的表達。（問：有無問她為何其他人不在？）我有問主
    要照顧者甲○○在家嗎？薛蔡幼回答說不在。我接著問她有
    去哪裡嗎？薛蔡幼回答說甲○○的姐姐有臨時工，叫她去作
    臨時工，我再問何時回來？她回答明日方回來。我再問她1
    個人在家生活怎麼辦？薛蔡幼說甲○○出門前會準備飯菜，
    她自己小心一點即可。又7月29日確實是我去的，我還有現
    場紀錄單可證，就是因為7月29日沒有碰到主要照顧者，所
    以我12月29日才又去，且經過3個月應要再去1次等語。查證
    人蕭雅文所述，並有7月29日督導表及12月30日督導表各1份
    附卷足憑，堪予採信。上訴人稱其非外出打工云云，為不足
    採。綜上，上訴人有就業之事實，應堪認定，從而被上訴人
    予以停撥自94年7月至10月之老人特別照顧津貼，並無不合
    ，訴願決定駁回，亦屬允當，上訴人訴請撤銷，並請求命被
    上訴人給付自94年7月至10月共4個月之特別照顧津貼共20,0
    00元，均為無理由，而駁回上訴人在原審之訴。
三、上訴意旨略謂：查上訴人因母親生病，自88年起即辭去原有
    工作，專心於家中照顧，被上訴人於94年6月8日及7月29日
    派員來訪2次，上訴人均因事外出，非如訪員指稱為外出打
    工。又上訴人因長年照顧母親，而失去了自己的生活及健康
    ，並承受極大的心理壓力，業已經服用2年多的抗憂鬱藥，
    因朋友提議，才去學插花、畫畫來調劑身心，而94年6月8日
    社會局派人來訪時，上訴人正好在農會上課，然因閩南語及
    國語表達上有所誤差，造成訪員誤解為上訴人是去教畫畫，
    認為上訴人有在接工作。惟此事後上訴人已與訪員聯絡，告
    知其事實及並給予其農會電話供其查證，且上訴人亦提出農
    會學畫報名收據為證。又94年7月29日，被上訴人再度派員
    來訪，上訴人係因妹妹坐月子而去探望。雖蕭雅文於原審出
    庭作證，惟訪員紀錄實與事實差異甚遠，且依被照顧者薛蔡
    幼形容，來訪員與原審出庭作證者並非同一人。至94年12月
    29日社會局再度派人來訪，上訴人係至國泰醫院領藥，此有
    當日藥袋可證明。況於94年10月底社會局來訪時，業已決定
    同年11月重新撥款，由此更可證上訴人並無在外打工。為此
    請求廢棄原判決，並請求被上訴人應給付自94年7月至10月
    共4個月之特別照顧津貼共20,000元等語。
四、被上訴人則以：查被上訴人前於94年6月8日派員督察，上訴
    人不在家，被照顧者薛蔡幼表示上訴人每星期三及星期日均
    至插花教室教插花及畫圖。惟上訴人於94年6月10日來電表
    示是星期三、六學國畫，非教插花或畫圖。後被上訴人復於
    94年7月29日派員督導，上訴人不在家。薛蔡幼表示上訴人
    接獲姊姊薛麗香通知出門打臨時工，至翌日94年7月30日才
    會返家。故被上訴人認上訴人正就業中，不符津貼請領資格
    。又被上訴人後於94年10月底再派員訪視，告知上訴人如有
    需要仍可重新提出申請，經審核通過後，再行撥付中低收入
    老人特別照顧津貼。上訴人已於94年11月15日重新申請被上
    訴人中低收入老人特別照顧津貼。被上訴人於94年11月23日
    北府社老字第0940808332號函，自94年11月起核列上訴人請
    領中低收入老人特別照顧津貼資格。綜上所述，上訴人之上
    訴為無理由，懇請駁回上訴等語，資為抗辯。
五、本院查：按「請領中低收入戶老人特別照顧津貼之照顧者應
    符合下列規定：（一）應與被照顧者設籍於同一鄉（鎮、市
    ）並實際居住且負責照顧者。（二）應屬下列規定之一者：
    1.依中低收入老人生活津貼發給辦法應與被照顧者同為計算
    家庭總收入全家人口之成員。2.出嫁之女兒或其配偶。（三
    ）須年滿16歲，未滿65歲，無社會救助法施行細則第9條第1
    項第1款至第3款之情事，且未進入就業市場獲致有報酬工作
    者。（四）照顧者以請領1位中低收入老人特別照顧津貼為
    限。」為臺北縣政府發給中低收入老人特別照顧津貼作業要
    點第3點所明定。查本件上訴人係被照顧者薛蔡幼之女，前
    經被上訴人核定發給每月中低收入老人特別照顧津貼5,000
    元，嗣被上訴人於94年6月8日派員查察照顧情況，上訴人未
    在家，經詢問被照顧者薛蔡幼表示，上訴人每星期三及星期
    日都至臺北縣插花教室插花及畫圖，被上訴人復於94年7月
    29日派員訪視結果，上訴人未在家中，被照顧者薛蔡幼表示
    ，上訴人接獲其姊的通知，接了1個臨時工，要到明天（7月
    30日）才會回家，此有督查表、督導通報表等資料附原處分
    卷可稽，從而被上訴人認上訴人顯有就業之事實，不符前揭
    作業要點第3點請領資格，以94年8月4日北府社老字第09405
    64180號函知自94年7月起停撥該項津貼，核無不合；又被上
    訴人於94年10月底再派員訪視，告知如有需要可重新提出申
    請，經上訴人於同年11月15日申請，被上訴人業以94年11月
    23日北府社老字第0940808332號函，核列上訴人自94年11月
    起請領中低收入老人特別照顧津貼資格。又原審經依職權訊
    問前往督導證人蕭雅文，並與卷內其他資料綜合判斷結果，
    認原處分認事用法，俱無不合，維持原處分。原判決對於上
    訴人在原審之各項主張，業已論述甚詳，並無判決違背法令
    情事，上訴人提起上訴，經核其訴狀所陳各節，仍執前詞，
    均屬其個人主觀對法律見解之歧異，以及就原審取捨證據、
    認定事實之職權行使，指摘其為不當，並無所涉及法律見解
    具有原則性，而需由本院加以闡釋之必要，本件上訴，揆諸
    首揭規定，不應許可，其上訴難謂合法，應予駁回。
六、依行政訴訟法第249條第1項前段、第104條、民事訴訟法第9
    5條、第78條，裁定如主文。
中　　華　　民　　國　　96　　年　　8　　 月　　3　　 日
                  第五庭審判長法  官　林　茂　權
                              法  官  鄭　小  康
                              法  官  鄭　忠　仁
                              法  官　黃　本　仁
                              法  官　吳　東　都
以  上  正  本  證  明  與  原  本  無  異
中　　華　　民　　國　　96　　年　　8　　 月　　3　　 日
　　　　　　　　　　　　　　　書記官　彭　秀　玲
